【裁判字號】    98,審訴,541
【裁判日期】    980714
【裁判案由】    毒品危害防制條例
【裁判全文】
臺灣士林地方法院刑事判決             98年度審訴字第541號
公  訴  人  臺灣士林地方法院檢察署檢察官
被      告  甲○○
上列被告因違反毒品危害防制條例案件，經檢察官提起公訴（九
十八年度毒偵字第八二七號），被告為有罪之陳述，本院合議庭
裁定改行簡式審判程序，並判決如下：
    主  文
甲○○施用第一級毒品，累犯，處有期徒刑壹年貳月，扣案之海
洛因貳包（驗餘總淨重貳點壹貳公克）沒收銷燬；又施用第二級
毒品，累犯，處有期徒刑柒月，應執行有期徒刑壹年陸月，扣案
之海洛因貳包（驗餘總淨重貳點壹貳公克）沒收銷燬。
    事  實
一、甲○○前因施用毒品案件，經觀察、勒戒後，認無繼續施用
    毒品之傾向，於民國八十八年七月三日執行完畢釋放，並由
    臺灣士林地方法院檢察署檢察官以八十八年度偵緝字第三六
    ０號為不起訴處分確定。復因施用毒品案件，經觀察、勒戒
    後，認有繼續施用毒品之傾向，復經強制戒治，於八十九年
    十二月二十九日執行完畢；刑責部分，經本院以八十九年度
    易字第一七號判決處有期徒刑四月確定，並經本院裁定免其
    刑之執行確定。又因施用毒品案件，經本院以九十四年度易
    字第五三一號判決處有期徒刑十月，復經臺灣高等法院以九
    十五年度上易字第五九五號判決駁回上訴確定；再因施用毒
    品案件，分別經本院以九十五年度訴字一０九八號判決處有
    期徒刑十月確定及臺灣板橋地方法院以九十五年度易字第二
    一八九號判決處有期徒刑十月確定、九十六年度訴字第七五
    七號判決處有期徒刑十一月確定，上開案件嗣經減刑及分別
    定應執行刑確定後，於九十七年五月八日縮短刑期執行完畢
    。復因施用毒品案件，經臺灣板橋地方法院以九十八年度訴
    字第一四八七號判決處有期徒刑一年一月。詎仍未戒除毒癮
    ，於前案強制戒治執行完畢釋放後五年內，再犯施用毒品罪
    ，經法院判處罪刑確定後，復基於施用第一級毒品海洛因之
    犯意，於九十八年四月十七日下午六時許，在其友人位於臺
    北市○○區○○路四段四十巷四十九號四樓住處之樓梯間，
    以將海洛因摻入香菸內吸食之方式，施用海洛因一次；旋另
    基於施用第二級毒品甲基安非他命之犯意，在上址住處，以
    將甲基安非他命置於玻璃球吸食器內燒烤吸食其煙霧之方式
    ，施用甲基安非他命一次。嗣於九十八年四月十七日晚上七
    時三十分許，為警在上址住處搜索查獲，並自被告身上扣得
    海洛因二包（驗餘總淨重二點一二公克）。
二、案經臺北市政府警察局中山分局報請臺灣士林地方法院檢察
    署檢察官偵查起訴。
    理  由
一、前揭犯罪事實，業據被告甲○○於偵查中、本院準備程序及
    審理時供認不諱，又被告為警查獲時，經採集其尿液送檢驗
    結果，呈嗎啡、安非他命及甲基安非他命陽性反應，有臺北
    市政府警察局偵辦毒品案件尿液檢體委驗單影本（編號：03
    9163號）及臺灣尖端先進生技醫藥股份有限公司九十八年四
    月二十九日編號AC75951 號濫用藥物檢驗報告影本各一紙在
    卷可稽，復有查獲之海洛因二包扣案可資佐證，而扣案之海
    洛因二包，經檢驗結果，確檢出海洛因成分，亦有法務部調
    查局濫用藥物實驗室九十八年六月一日調科壹字第09823016
    250 號鑑定書一紙在卷可憑，足徵被告自白與事實相符。本
    件事證明確，被告犯行堪以認定。
二、按毒品危害防制條例係於九十二年七月九日修正公布，自九
    十三年一月九日起施行。修正後已刪除二犯及三犯之規定，
    一改修法前繁雜之處遇程序，僅將施用毒品者簡化區分為初
    犯、再犯，並認施用毒品者係屬病患性犯人，以觀察、勒戒
    戒除其身癮，並以強制戒治去除其心癮。經觀察、勒戒或強
    制戒治執行完畢釋放後，若係五年後再犯該條例第十條施用
    毒品罪者，與同條例第二十條第一項、第二項關於「初犯」
    之處理方式相同，檢察官應先聲請法院裁定令被告入勒戒處
    所觀察、勒戒，並視有無繼續施用毒品傾向，決定應予釋放
    、為不起訴之處分，或應聲請法院裁定令入勒戒處所強制戒
    治；若係五年內「再犯」同條例第十條施用毒品罪者，依同
    條例第二十三條第二項規定，檢察官則應依法起訴。觀諸該
    條例第二十條第三項之修正理由：「觀察、勒戒或強制戒治
    五年後再犯者，顯見前所實施之觀察、勒戒或強制戒治已足
    以遮斷其施用毒品之癮，為期自新及協助其戒除毒癮，對此
    五年後再犯者，爰明定仍適用初犯之規定，先經觀察、勒戒
    、強制戒治之程序。」及同條例第二十三條第二項之修正理
    由：「為配合簡化施用毒品犯之刑事處遇程序，並鑑於經觀
    察、勒戒或強制戒治執行完畢釋放後五年內再犯者，其再犯
    率甚高，原據以實施之觀察、勒戒及強制戒治既已無法收其
    實效，自應施以刑事處遇。」顯然如施用毒品者係前經觀察
    、勒戒或強制戒治等治療程序執行完畢五年後，始再施用毒
    品之「初犯」，因前所執行之觀察、勒戒或強制戒治已足收
    戒除毒癮之效，自應重新執行觀察、勒戒或強制戒治等治療
    程序，並於治療程序執行完畢後，由檢察官為不起訴處分，
    毋庸對之追訴處罰；反之，在「再犯」之情形，因其先前所
    為治療程序顯未能收戒斷毒癮之效，且考量施用毒品者之再
    犯率偏高，乃簡化其刑事處遇程序，而逕予追訴處罰，不再
    施以治療程序。參酌上開立法理由，修正毒品危害防制條例
    就施用毒品者，祇於「初犯」及「五年後再犯」二種情形，
    有其追訴條件之限制，及須於初犯經觀察、勒戒或強制戒治
    釋放後，五年內均無施用毒品之行為，始能認其前所實施之
    觀察、勒戒或強制戒治已足遮斷毒癮，而得於五年後再犯時
    ，再予適用初犯之規定，重行觀察、勒戒等程序。倘五年內
    已經再犯，被依法追訴處罰，縱其第三次（或第三次以上）
    施用毒品之時間在初犯釋放五年以後，即與「五年後再犯」
    之情形有別，且因已於「五年內再犯」，顯見其再犯率甚高
    ，原實施觀察、勒戒或強制戒治，已無法收其實效，而無五
    年戒斷期之存在，自無再經觀察、勒戒及強制戒治之必要，
    應由檢察官逕行起訴，始符新法修正之本旨（最高法院九十
    五年度台非字第五十九號判決參照）。查被告前因施用毒品
    案件，經觀察、勒戒後，認有繼續施用毒品之傾向，復經強
    制戒治，於八十九年十二月二十九日執行完畢；刑責部分，
    經本院以八十九年度易字第一七號判決處有期徒刑四月確定
    ，並經本院裁定免其刑之執行確定。又因施用毒品案件，經
    本院以九十四年度易字第五三一號判決處有期徒刑十月，復
    經臺灣高等法院以九十五年度上易字第五九五號判決駁回上
    訴確定，有本院九十四年度易字第五三一號刑事判決書，臺
    灣士林地方法院檢察署刑案資料查註紀錄表、全國施用毒品
    案件紀錄表及法務部全國檢察官線上查詢刑案人犯在監所最
    新資料報表各一份在卷可稽，被告曾因施用毒品，經觀察、
    勒戒及強制戒治執行完畢釋放後，五年內再犯施用毒品罪，
    並經法院判處罪刑確定，本案被告係三犯施用毒品罪，雖在
    前案強制戒治執行完畢釋放五年後，但參照上述判決意旨，
    仍應予追訴處罰。按海洛因係毒品危害防制條例第二條第二
    項第一款所稱之第一級毒品，甲基安非他命為同條例第二條
    第二項第二款所稱之第二級毒品。核被告施用海洛因及甲基
    安非他命之行為，分別係犯毒品危害防制條例第十條第一項
    之施用第一級毒品罪及同條例第十條第二項之施用第二級毒
    品罪，被告持有海洛因及甲基安非他命進而施用，其持有海
    洛因及甲基安非他命之低度行為應各為施用海洛因及甲基安
    非他命之高度行為所吸收，均不另論罪。被告所犯施用第一
    級毒品罪及施用第二級毒品罪，犯意各別，行為互殊，罪名
    不同，應予分論併罰。又被告有事實欄所述犯罪科刑執行情
    形，有臺灣高等法院被告前案紀錄表附卷可參，其於有期徒
    刑執行完畢後，五年內故意再犯有期徒刑以上之本罪，應依
    刑法第四十七條第一項之規定論以累犯，並加重其刑。爰審
    酌被告有多次施用毒品之前科，素行不佳，惟考量其僅各施
    用海洛因及甲基安非他命一次及犯罪戕害自己身心健康，與
    犯罪後供認犯行之態度等一切情狀，分別量處如主文所示之
    刑，並定其應執行之刑。
三、扣案之海洛因二包（驗餘總淨重二點一二公克），係查獲之
    第一級毒品，不問屬於被告與否，應依毒品危害防制條例第
    十八條第一項前段之規定宣告沒收銷燬。
據上論斷，應依刑事訴訟法第二百九十九條第一項前段、第二百
七十三條之一第一項，毒品危害防制條例第十條第一項、第二項
、第十八條第一項前段，刑法第十一條、第四十七條第一項、第
五十一條第五款，判決如主文。
本案經檢察官蔡元仕到庭執行職務。
中    華    民    國    98    年     7    月    14    日
                  刑事第一庭法  官  周明鴻
以上正本證明與原本無異。
如不服本判決應於收受判決後10日內向本院提出上訴書狀，並應
敘述具體理由；其未敘述上訴理由者，應於上訴期間屆滿後20日
內向本院補提理由書（均須按他造當事人之人數附繕本）「切勿
逕送上級法院」。
                            書記官  丁梅芬
中    華    民    國    98    年     7    月    14    日
附錄論罪科刑法條：
毒品危害防制條例第十條第一項、第二項
施用第一級毒品者，處 6 月以上 5 年以下有期徒刑。
施用第二級毒品者，處 3 年以下有期徒刑。


司法院資訊處製作；財團法人民間司法改革基金會備份。
